【裁判字號】    97,上國,2
【裁判日期】    971219
【裁判案由】    國家賠償
【裁判全文】
臺灣高等法院花蓮分院民事判決           97年度上國字第2號
上    訴    人   乙○○
兼  訴訟代理人   丁○○
被  上  訴  人   行政院國軍退除役官兵輔導委員會玉里榮民醫院
兼  法定代理人   戊○○
共同訴訟代理人   陳正忠律師
當事人間請求國家賠償事件，上訴人對於中華民國97年7月18日
臺灣花蓮地方法院96年度國字第5號第一審判決提起上訴，本院
判決如下：
    主  文
上訴駁回。
第二審訴訟費用由上訴人負擔。
    事實及理由
一、本件上訴人起訴主張由於被上訴人處理糞便檢體有誤，錯認
    上訴人染有痢疾，將上訴人隔離後要求服藥治療，導致上訴
    人服藥後，受有傷害，因此依照國家賠償法請求賠償。被上
    訴人則以處理過程並無違失為理由，聲明駁回上訴人在原審
    之訴。原審以醫事鑑定委員會鑑定意見，認為上訴人處理過
    程並無違失為理由，認為被上訴人並無過失，駁回上訴人在
    原審之訴。上訴人提起上訴後，聲明被上訴人應連帶給付上
    訴人乙○○新臺幣 (下同)1百萬元以及遲延利息、上訴人丁
    ○○480萬元以及遲延利息。被上訴人則均聲明駁回上訴人
    之上訴。
二、本案經本院審理結果，認第一審駁回上訴人之訴，並無違誤
    ，並引用第一審判決書記載之事實、證據及理由（如附件）
    。另補充理由如下。
三、按上訴後，上訴人不得將原訴變更或追加他訴，但擴張或減
    縮應受判決事項之聲明者，不在此限，民事訴訟法第446條
    第1項、第255條第1項第3款定有明文。本件上訴人上訴時，
    上訴之聲明係請求：被上訴人應連帶給付上訴人乙○○8萬
    元，及被上訴人應連帶給付上訴人丁○○480萬元，嗣於本
    院審理中當庭擴張訴之聲明為：被上訴人連帶應給付上訴人
    乙○○100萬元，核與前開條文所述情形相符，自應准許。
    惟上訴人乙○○就擴張應受判決事項聲明超過8萬元部分，
    並未據繳納裁判費，其訴於法不合，應予駁回。另丙○○、
    甲○○部分，業據上訴人撤回上訴 (本院卷頁54)，因而確
    定在案。
四、上訴人丁○○雖於原審主張曾經遭醫院隔離治療，但在本院
    審理中，則陳稱是應醫師之要求，自行回家隔離（本院卷頁
    111）。
五、上訴人兩人雖然一再主張，由於被上訴人要求上訴人服用的
    藥物，導致上訴人丁○○身體上產生許多病變。但是根據行
    政院衛生署醫事鑑定審議委員會之鑑定意見（花蓮地檢署95
    偵續42號卷頁89以下），認為（一）根據衛生署疾病管制局
    第六分局在94年12月5日於病人之糞便檢體中分離出志賀桿
    菌SUBGROUP B的報告，可以確認病人感染志賀桿菌。但是感
    染志賀桿菌的人可能成帶原者，並不一定出現臨床上可見之
    痢疾症狀。因此，病人感染志賀桿菌並未出現病症，僅單次
    糞便體出現潛血反應，可推斷病人為無症狀帶原者。至於服
    用藥物前糞便檢體培養出陰性反應，可能係感染志賀桿菌之
    帶原者出現不定時之排出細菌，並不一定每次糞便培養都呈
    現陽性。但是只要一次糞便出現陽性結果，即可診斷感染了
    志賀桿菌。依據傳染病防治法第43條第1項第2款之規定意旨
    ，桿菌性痢疾為第2類法定傳染病，一經糞便培養出志賀桿
    菌感染，感染者應接受腸胃排泄物隔離措施，並接受治療以
    根絕傳播。（二）治療志賀桿菌感染之藥物有多種選擇、、
    、在這些藥物選擇中，就藥效、使用方便性而言，甲○○醫
    師所選之Ciprofloxacin每日劑量500毫克，1日2次，是最被
    推薦用於清除志賀桿菌感染之抗生素。（三）根據MICROMED
    EX Healthcare Series所列出詳細Ciprofloxacin藥物副作
    用中，並無眉毛掉落、免疫系統受損之副作用。接受Ciprof
    loxacin治療過程中，可能發生噁心、嘔吐、腹痛及腹瀉等
    不良反應，但是頻率並不高。根據臨床試驗的結果，使用Ci
    profloxacin後，腹痛之發生率約為1.7%，這些副作用在該
    藥停止後就會消失，並不會造成眉毛掉落、免疫系統受損或
    腹瀉之副作用及後遺症等情在案。顯見當被檢驗出含有上述
    病菌之陽性反應，被上訴人醫師為了防止疾病的傳染，而提
    供藥物讓上訴人丁○○服用，均屬正當的醫師作為，而上訴
    人丁○○所服用之藥物，也無醫學上的報告證明會產生任何
    如上訴人所主張的副作用，則上訴人以諸多身體上的病症請
    求被上訴人賠償損害，即無理由。
六、綜上所述，本件上訴人之主張，為不足採，被上訴人抗辯尚
    屬可信。是則上訴人執此主張被上訴人應賠償云云，自屬無
    據。從而，上訴人主張本於國家賠償之法律關係，請求被上
    訴人給付各100萬元以及480萬元為無理由，不應准許。原審
    為上訴人敗訴之判決，及駁回其假執行之聲請，並無不合。
    上訴意旨指摘原判決不當，求予廢棄改判，為無理由，應予
    駁回。
七、據上論結，本件上訴為無理由，依民事訴訟法第449條第1項
    、第78條，判決如主文。
中    華    民    國    97    年    12    月    19    日
                  民事庭審判長法  官  賴淳良
                              法  官  林碧玲
                              法  官  劉雪惠
以上正本係照原本作成。
如不服本判決，應於收受送達後20日內向本院提出上訴書狀，其
未表明上訴理由者，應於提出上訴後20日內向本院補提理由書狀
（均須按他造當事人之人數附繕本）上訴時應提出委任律師或具
有律師資格之人之委任狀；委任有律師資格者，另應附具律師資
格證書及釋明委任人與受任人有民事訴訟法第466條之1第1項但
書或第2項（詳附註）所定關係之釋明文書影本。
                              書記官  邱廣譽
中    華    民    國    97    年    12    月    19    日
附註
民事訴訟法第466條之1（第1項、第2項）：
對於第二審判決上訴，上訴人應委任律師為訴訟代理人。但上訴
人或其他法定代理人具有律師資格者，不在此限。上訴人之配偶
、三親等內之血親、二親等內之姻親，或上訴人為法人、中央或
地方機關時，其所屬專任人員具有律師資格並經法院認為適當者
，亦得為第三審訴訟代理人。


司法院資訊處製作；財團法人民間司法改革基金會備份。
